【裁判字號】    92,易,1975
【裁判日期】    921002
【裁判案由】    詐欺
【裁判全文】
臺灣臺中地方法院刑事判決                        九十二年度易字第一九七五號
    公  訴  人  臺灣臺中地方法院檢察署檢察官
    被      告  甲○○
右列被告因詐欺案件，經檢察官提起公訴（九十二年度偵字第八七三○號），本院判
決如左：
    主  文
甲○○無罪。
    理  由
一、公訴意旨係以：被告甲○○明知張明志（經檢察官依開戶資料所載戶籍及通訊地
    址查詢結果，該址為空戶，且無此人之設籍、口卡資料，應係不明人士持偽造之
    身分證以假名開戶）所有之第一銀行北高雄分行帳戶（帳號：00000000
    000號），係供綽號「阿文」不詳姓名年籍之成年男子及其同夥詐騙他人財物
    之用，竟與「阿文」共同意圖為自己不法所有，自民國九十二年三月間起，在臺
    中市火車站附近，由「阿文」將上開張明志帳戶之存摺、印章及取款憑條等物交
    予被告，再由被告依指示前往銀行提領取款憑條所載之金額後交給「阿文」，先
    後提領現金四次，每次被告均分得新台幣（下同）二千元。嗣有案外人乙○○於
    九十二年四月十八日下午二時許，接獲一名女子自稱南區國稅局職員之電話，該
    名女子向乙○○訛稱要退稅九千餘元，並要求乙○○以電話聯絡另名自稱「王科
    長」之人，旋「王科長」即向乙○○訛稱如依其指示操作提款機，即可將退稅款
    項轉入乙○○帳戶，使乙○○陷於錯誤，而於同日下午二時三十分許，依「王科
    長」指示操作提款機，誤將其帳戶內之四萬一千六百元存款，以跨行轉帳方式，
    轉入上開張明志帳戶。乙○○於發覺受騙後，通知第一銀行北高雄分行，該分行
    遂凍結上開張明志帳戶，惟被告仍於九十二年四月二十二日上午十一時許，持「
    阿文」所交付上開張明志帳戶之存摺、印章及取款憑條（其上已記載憑摺支取九
    萬元），前往臺中市○○路二一七號第一銀行北臺中分行，欲提領現金，為該分
    行職員察覺有異而報警當場查獲，並扣得上開張明志帳戶之存摺、印章及取款憑
    條等物，而認被告與「阿文」共同涉有刑法第三百三十九條第一項之詐欺取財罪
    嫌。
二、按犯罪事實應依證據認定之，無證據不得認定犯罪事實；不能證明被告犯罪者，
    應諭知無罪之判決，刑事訴訟法第一百五十四條第二項、第三百零一條第一項分
    別定有明文。其次，共同正犯以二人以上對於犯罪，有意思聯絡及行為之分擔始
    能成立；對於他人已成立之犯罪，而為與犯罪之實施或完成不生影響之行為，除
    合於其他犯罪構成要件成立他罪外，不成立該罪之共犯；刑法上之從犯，以在他
    人實施犯罪行為前或實施中，予以助力，為構成要件，若於他人犯罪完成後為之
    幫助，除法律別有處罰規定，應依其規定論處罪刑外，尚難以從犯之例相繩（最
    高法院八十四年台上字第六一一號判決、二十八年上字第一一五六號判例意旨參
    照）。再者，刑法第三百三十九條第一項詐欺取財罪之成立，以意圖為自己或第
    三人不法所有，以詐術使人將本人或第三人之物交付為構成要件。因此，行為人
    施用詐術之行為，如已使人陷於錯誤，而將財物交付，其犯罪即屬完成。
三、本件公訴人認被告與「阿文」共同涉犯詐欺取財罪嫌，無非以被告自承依「阿文
    」指示前往銀行提款、被害人乙○○之指述、卷附取款憑條及扣案之張明志帳戶
    存摺、印章等為其主要論據。訊之被告固承認曾於右揭時地，受「阿文」委託，
    持上開張明志帳戶之存摺、印章及取款憑條，前往銀行提領現金交予「阿文」，
    每次分得二千元至五千元不等之事實，惟堅決否認有何與「阿文」共同詐欺取財
    之犯行，辯稱：九十二年三月間，伊從花蓮到臺中找工作，在火車站遇到「阿文
    」，「阿文」問伊想不想賺錢，因為沒有生活費，所以同意幫「阿文」前往銀行
    領錢，伊不知道帳戶內金錢之來源，也沒有參與「阿文」或其同夥詐欺取財之犯
    行等語。
四、經查：
  (一)起訴書犯罪事實欄雖記載被告自九十二年三月間起，持「阿文」交付之張明志帳
    戶存摺、印章及取款憑條，前往銀行提款已有四次（不包括為警查獲當次），然
    卷內並無任何證據足以證明被告該四次所提領者，乃「阿文」或其同夥詐騙他人
    所得之款項（即此四筆款項並未有被害人出面指述係遭詐騙而轉帳），自無從認
    定被告該四次提款之行為構成任何犯罪，先予敘明。
  (二)被害人乙○○所指：九十二年四月十八日下午二時許，伊接到一名小姐自稱是南
    區國稅局職員，說要退稅九千多元，叫伊打電話給「王科長」，「王科長」叫伊
    依照他的指示操作提款機，後來伊發現自己帳戶裡面的錢，都轉到張明志的帳戶
    等情，有上開張明志帳戶存摺第二頁影本附卷可稽（見偵卷第一五頁），堪信為
    真實；惟此僅足以證明該名女子與自稱「王科長」之人，有共同假借退稅名義，
    向被害人乙○○詐欺取財之事實，尚無從據以推斷被告與該二人間，事前有詐欺
    取財之共同謀議，而推由該二人實施犯罪，或被告有參與部分詐欺取財犯罪之行
    為。換言之，依被害人乙○○之指述，並無從認定被告與其他人有詐欺取財之犯
    意聯絡或行為分擔。
  (三)又被害人乙○○既已於九十二年四月十八日，依照「王科長」指示操作提款機，
    誤將自己帳戶內之四萬一千六百元存款，跨行轉入上開張明志帳戶內，則自此時
    起，該筆四萬一千六百元款項即處於該名女子及「王科長」或其同夥之實力支配
    範圍內，是該名女子及「王科長」之詐欺取財犯行即屬已完成（既遂）；至其二
    人事後是否提領該筆款項、何時提領、如何提領等，則僅屬犯罪完成後處理犯罪
    所得財物之問題，對犯罪之實施或完成不生影響。
  (三)本件依被告所述及卷附取款憑條所示（見偵卷第一三頁），被告係於九十二年四
    月二十二日，持「阿文」所交付張明志帳戶之存摺、印章及取款憑條，前往第一
    銀行北臺中分行欲提領前揭九萬元款項，因該時「王科長」等人詐欺取財犯行已
    屬既遂，有如前述，則被告所為應屬詐欺取財犯罪完成後幫助提領贓款之問題，
    而難論以詐欺取財罪之共同正犯或幫助犯。
五、綜上所述，公訴人所舉證據，僅能證明被告有於他人詐欺取財犯罪完成後，幫助
    提領贓款之行為，惟此種行為依照前揭說明，尚不成立詐欺取財罪之共同正犯或
    幫助犯。此外，復查無其他積極證據足以證明被告確有公訴人所指與「阿文」共
    同詐欺取財之犯行，亦不成立幫助詐欺取財犯行，本件即屬不能證明被告犯罪，
    依法應為被告無罪之諭知。
據上論斷，應依刑事訴訟法第三百零一條第一項，判決如主文。
本案經檢察官陳幸敏到庭執行職務。
中      華      民      國      九十二      年    十      月    二      日
                                臺灣臺中地方法院刑事第四庭
                                    審判長法  官  張  靜  琪
                                          法  官  楊  真  明
                                          法  官  羅  智  文
右正本證明與原本無異。
如不服本判決，應於判決送達後十日內向本院提出上訴狀，上訴於臺灣高等法院臺中
分院( 須附繕本 )。
                                          書記官
中      華      民      國      九十二      年    十      月    七      日


司法院資訊處製作；財團法人民間司法改革基金會備份。
